【裁判字號】    90,訴,698
【裁判日期】    900802
【裁判案由】    毒品危害防制條例
【裁判全文】
臺灣板橋地方法院刑事判決                            九十年度訴字第六九八號
    公  訴  人  臺灣板橋地方法院檢察署檢察官
    被      告  乙○○
    指定辯護人  甲○
右列被告因違反毒品危害防制條例案件，經提起公訴（九十年度偵字第一三七九號）
，爰判決如左：
    主  文
乙○○無罪。
    理  由
一、公訴意旨略以：被告乙○○前曾因違犯肅清煙毒條例案件，經法院判處有期徒刑
    三年八月，甫於民國（下同）八十七年四月十四日假釋縮刑期滿執行完畢。竟仍
    不知悔改，於八十八年四月三十日十二時許，在台北縣板橋市○○○路亞東地下
    道口，以新台幣（下同）三千元之價格，販售第二級毒品安非他命予丙○○（另
    案偵辦）施用。嗣因丙○○於八十八年五月五日二時許，在台北縣板橋市○○路
    十九號前，為警方查獲持有第二級毒品安非他命一包，經警方追查丙○○毒品來
    源，丙○○帶同警方於同日四時許，在台北縣新莊市○○路與樹林市○○路口，
    查獲販售第二級毒品安非他命給丙○○施用之乙○○，並當場查獲乙○○攜帶之
    第二級毒品安非他命二包（淨重九點一四公克），因認被告係犯毒品危害防制條
    例第四條第二項之販賣第二級毒品罪嫌。
二、按犯罪事實應依證據認定之，無證據不得推定其犯罪事實。又不能證明被告犯罪
    者，應諭知無罪之判決，刑事訴訟法第一百五十四條、第三百零一條第一項前段
    分別定有明文。而認定不利於被告之事實，須依積極證據，苟積極證據不足為不
    利於被告事實之認定時，即應為有利於被告之認定，更不必有何有利之證據，最
    高法院三十年上字第八一六號判例參照。
三、被告否認有何販賣毒品犯行，辯稱：警訊中我是被刑求才承認，丙○○也被刑求
    ，而且丙○○就自己吸毒部分也說謊，他來法院作證有承認是怕被收押才在檢察
    官面前說我賣毒品給他，警察查獲我的時候，我才剛買毒品要自己吸，所以身上
    毒品比較多等語。公訴人認被告涉嫌販賣毒品，係以：證人丙○○於警訊及偵
    查中之指訴及被告乙○○經測謊呈情緒波動反應，應有說謊為其依據。
四、經查：
  (一)證人丙○○到庭結證稱：我沒有向被告買過毒品，毒品是我向叫「光頭」的人買
    的，用行動電話跟他聯絡，電話號碼我忘了，警訊中我被刑求，要我交出一個人
    ，我害怕才說是乙○○，他的綽號是「阿輝」，後來警察叫我打電話約乙○○出
    來，我在電話中只有跟他說，我要找他談事情˙˙˙在內勤檢察官訊問時會說是
    被告賣給我，是為了能夠交保，檢察官同時問我和乙○○時，我不敢說是乙○○
    賣給我，但隔離訊問時，為了交保，我就說有，事實上我並沒有向被告買過毒品
    等語；（見甲○九十年五月二十二日、同年月二十五日訊問筆錄），又甲○勘驗
    丙○○之警訊錄音帶，劉於回答何時購買安非他命時，稱：「本（八十八）年˙
    ˙˙」，且錄音內容與筆錄內容幾乎一字不差，亦無停頓，顯然是先製作筆錄後
    ，由警方與丙○○依照筆錄內容唸讀錄音，該份警訊筆錄之證據力即屬相當薄弱
    ；又丙○○於警訊中供述：我於八十年四月三十日早上以三千元購得安非他命零
    點三二公克，本來想自己吸用，但想想之後還是決定不要吸用，所以想問看看誰
    要，還沒遇到朋友就讓警方臨檢查獲了云云，然經甲○調閱八十八年度易字第二
    九三Ｏ號判決，丙○○於該施用毒品案件審理時，供述：我有吸過扣案的安非他
    命，當時不敢講，是查獲前一天吸的等語，且八十八年五月五日為警查獲時採尿
    後，經鑑驗尿液亦呈安非他命陽性反應，有該份判決在卷可稽，足認丙○○於警
    訊、偵查中，為求脫免刑責，所言已有不實之處，證人丙○○所稱因希望交保，
    所以未說實話乙節，尚非無稽。又其於甲○調查時，於具結後，明確否認曾向被
    告購買安非他命，其指述亦已前後不一，即難據丙○○於警、偵訊中之指述，對
    被告為不利之認定。
  (二)次查：被告自警訊時起，即堅詞否認有何販賣毒品予丙○○之犯行，按測謊之鑑
    驗，係就受測人對相關事項之詢答，對應其神經、呼吸、心跳等反應而判斷，其
    鑑驗結果有時亦因受測人之生理、心理因素而受影響，該鑑驗結果固可為審判之
    參考，但非為判斷之唯一及絕對之依據，鑑驗結果是否可採，應由法院斟酌取捨
    ，被告雖於九十年三月八日，經法務部調查局以控制問題法、混合問題法對被告
    實施測謊，對「未曾販賣安非他命」、「丙○○未曾向其購買安非他命」、「其
    未曾賣安非他命予丙○○」，呈情緒波動之反應，研判有說謊，有該局九十陸三
    字第九ＯＯＯ八五九九號鑑定通知書附於偵查卷可參。然被告乙○○對其切身清
    白與否之關注，可能造成之心理上之負擔，又測謊時與案發時之八十八年四月間
    已相距將近兩年，其記憶不免有模糊之處，均可能導致呼吸、血壓等反應，是尚
    難僅憑該測謊結果對被告為不利之認定。
  (三)綜上，證人丙○○於甲○結證後明確否認曾向被告購買安非他命，其警、偵訊中
    所述情節與事實不符，已有瑕疵而難採信；又被告雖未能通過測謊，然並不能直
    接證明被告因此涉有販賣安非他命之行為，公訴人所舉之證據尚不足對被告為不
    利之認定，此外，復查無其他積極證據，足資證明被告犯罪，應依刑事訴訟法第
    三百零一條第一項之規定，為無罪之諭知。
中      華      民      國    九十      年      八      月      二      日
                                          法  官    蕭  一  弘
右正本證明與原本無異。
如不服本判決，應於判決送達後十日內，向甲○提出上訴狀。
                                          書記官    郭  玉  芬
中      華      民      國    九十      年      八      月      二      日


司法院資訊處製作；財團法人民間司法改革基金會備份。
